臺灣高等法院刑事判決
111年度上易字第5號
上  訴  人  
即  被  告  蔡承憲



上列上訴人即被告因詐欺案件，不服臺灣桃園地方法院110年度
易字第689號，中華民國110年9月30日第一審判決（聲請簡易判
決處刑案號：臺灣桃園地方檢察署109年度偵緝字第1894號），
提起上訴，本院判決如下：
    主  文
上訴駁回。
    事  實
一、蔡承憲意圖為自己不法之所有，基於詐欺取財之犯意，於民
    國109年5月3日2時10分許，主動聯繫在Facebook（下稱臉書
    ）網路社群平台之「全新＆二手手機買賣交易中心」社團貼
    文欲購買IPHONE 11智慧型行動電話之鄒易軒，佯稱欲販賣I
    PHONE 11智慧型行動電話1支，致鄒易軒陷入錯誤，依蔡承
    憲指示，於109年5月3日3時30分，在桃園市○○區○○路0號之
    統一超商新桃行門市，操作IBON機台付款新臺幣（下同）3,
    045元（其中包含手續費45元）予蔡承憲，再於同日9時31分
    ，在桃園市○○區○○路000號統一超商同銘門市，當面交付8,0
    00元予蔡承憲；詎蔡承憲收受上開款項後，並未依約交付前
    揭智慧型行動電話予鄒易軒，鄒易軒察覺有異，報警處理，
    始查悉上情。
二、案經鄒易軒訴由桃園市政府警察局龜山分局報請臺灣桃園地
    方檢察署偵查起訴。
    理  由
壹、證據能力部分
一、按「被告以外之人於審判外之言詞或書面陳述，除法律有規
    定者外，不得作為證據」，刑事訴訟法第159條第1項定有明
    文，此即學理上所稱「傳聞證據排除法則」。依上開法律規
    定，傳聞證據原則上固無證據能力，但如法律別有規定者，
    即例外認有證據能力。又按被告以外之人於審判外之陳述，
    雖不符刑事訴訟法第159條之1至第159條之4之規定，但經當
    事人於審判程序同意作為證據，法院審酌該言詞陳述或書面
    陳述作成時之情況，認為適當者，亦得為證據；當事人、代
    理人或辯護人於法院調查證據時，知有第159條第1項不得為
    證據之情形，而未於言詞辯論終結前聲明異議者，視為有前
    項之同意，此據同法第159條之5規定甚明。鑒於採用傳聞證
    據排除法則之重要理由之一，係因傳聞證據未經當事人之反
    詰問予以核實，若當事人願放棄對原供述人之反對詰問時，
    原則上即可承認該傳聞證據之證據能力，而揆諸我國刑事訴
    訟法第159條之5之立法理由，除參照前述傳聞證據排除法則
    之基本法理外，亦參考日本刑事訴訟法第326條之立法例，
    查日本刑事審判實務之運作，有關檢察官及被告均同意作為
    證據之傳聞書面材料或陳述，可直接援引該國刑事訴訟法第
    326條作為傳聞例外之法律依據，僅在檢察官與被告不同意
    之情況下，乃須根據其他傳聞例外規定俾以斟酌該等書面材
    料或陳述是否具有證據能力，在當事人間無爭執之案件中，
    傳聞證據基本上均可依據前引規定提出於法院使用。職是之
    故，我國刑事訴訟法第159條之5之適用應可作同上之解釋。
    經查，就本判決下列所引供述證據，檢察官、上訴人即被告
    蔡承憲（下稱被告）於本院審理程序時均陳稱：同意有證據
    能力等語（見本院卷第106至107頁），本院審酌該證據作成
    時之情況，並無違法不當或證明力明顯過低之瑕疵，認以之
    作為證據應屬適當，依刑事訴訟法第159條之5規定，有證據
    能力。
二、至其餘憑以認定被告犯罪事實所引之各項非供述證據，查無
    違反法定程序取得之情，依同法第158條之4規定反面解釋，
    俱有證據能力。
貳、實體部分
一、上開事實，業據被告於偵查、原審及本院均坦承不諱（見偵
    緝字第1894號卷第131頁、原審卷第64頁、第69頁、本院卷
    第109頁），核與證人即告訴人鄒易軒於警詢時之證述情節
    相符（見偵字第24052號卷第9至11頁、第15頁），復有IBON
    繳費單、臉書訊息、通訊軟體LINE之對話紀錄、現場監視器
    錄影畫面擷取照片等在卷可稽（見偵字第24052號卷第63至1
    07頁），足認被告之自白與事實相符，堪予採信。事證明確
    ，被告犯行堪以認定，應依法論科。
二、論罪科刑：
  ㈠核被告所為，係犯刑法第339條第1項詐欺取財罪。被告雖係
    透過臉書網路社群平台而為本案犯行，然係告訴人於臉書網
    路社群平台之「全新＆二手手機買賣交易中心」社團發佈欲
    購買IPHONE 11智慧型行動電話之貼文，被告據此與告訴人
    聯繫，並佯稱欲出售上開型號行動電話而詐欺告訴人，有告
    訴人之警詢筆錄在卷可佐（見偵查卷第9至10頁），並非被
    告先行利用網際網路於臉書網路平台發送、散布不實資訊，
    而使不特定之受害人受騙交付金錢，自與刑法第339條之4第
    1項第3款所規範之行為人直接利用電信、網路等傳播工具，
    直接、長期向社會不特定之公眾發送、散布詐欺訊息，使廣
    大、不特定被害人因此受騙之情形有間，尚難認被告所為已
    符合刑法第339條之4第1項第3款所規定「以網際網路對公眾
    散布而犯之」之加重要件，併此指明。
  ㈡被告前因竊盜、贓物、毒品等案件，經原審法院以101年聲字
    第4331號裁判合併定刑3年6月；復因竊盜、贓物等案件，經
    原審法法院以102年聲字第1565號裁判合併定應執行刑有期
    徒刑2年6月，而於99年12月1日入監執行，104年6月25日縮
    短刑期假釋出監，105年11月20日假釋期滿視為執行完畢，
    有本院被告前案紀錄表在卷可稽。被告於有期徒刑執行完畢
    後，5年內故意再犯本案有期徒刑以上之罪，固為累犯，惟
    參酌司法院大法官釋字第775號解釋意旨，考量被告本案所
    犯詐欺案件，與前開構成累犯之竊盜、贓物、毒品等案件，
    就罪質、犯罪情節、不法內涵及被告所涉惡性等，均屬有別
    ，尚難認有何刑法第47條第1項立法意旨所稱特別惡性之情
    節，即無加重其刑之必要。
三、原審本於同上見解，適用刑法第339條第1項、第38條之1第1
    項前段、第3項，刑法施行法第1條之1第1項等規定，並審酌
    被告於另案以本案相同手法詐欺被害人，經審理後，認其涉
    犯詐欺取財罪，而於109年3月13日經原審法院以108年度審
    簡字第1170號判處被告有期徒刑3月，並於同年4月14日確定
    ，有上開判決（見原審卷第86-1至86-3頁）及本院被告前案
    紀錄表在卷可查，被告竟未能記取教訓，於該案判決確定後
    未至1月，即再次以相同手法向告訴人詐取財物，且除本案
    外，被告尚有數十起詐欺案件在偵查、審理中，顯見被告毫
    無尊重他人財產權之概念，亦戕害網路交易之安定性，應嚴
    加非難；被告犯後固對其犯行坦承不諱，聲稱雖在監所執行
    ，但會委由家人代為處理賠償事宜，而與告訴人於原審成立
    調解，約定於110年9月15日前賠償完畢，然迄今仍未賠償告
    訴人，有原審法院辦理刑事案件電話查詢紀錄表在卷可憑（
    見原審卷第81頁），自無從認定犯後態度良好；兼衡被告國
    中畢業之教育程度，及為本案犯行之動機、目的、手段、告
    訴人遭詐欺取財之數額等一切情狀，量處有期徒刑7月，復
    說明被告之犯罪所得，共計11,000元【計算式：3,045元＋8,
    000元－45元（手續費）＝11,000元】，此部分金額雖未扣案
    ，仍應予宣告沒收，於全部或一部不能沒收或不宜執行沒收
    時，追徵其價額等情，其認事用法尚無不合，量刑亦稱妥適
    。被告上訴意旨略以：伊想跟被害人和解，請從輕量刑云云
    。按量刑係法院就繫屬個案之犯罪所為之整體評價，為事實
    審法院得依職權裁量之事項，苟其量刑已以行為人之責任為
    基礎，並斟酌刑法第57條各款所列之情狀，在法定刑度內酌
    量科刑，無偏執一端，或濫用其裁量權限，致明顯失出失入
    之情形，自不得任意指為不當或違法。經查，原審以被告所
    為刑法第339條第1項詐欺取財罪，並依刑法第57條規定，經
    審酌前揭各項與被告科刑有關之一切情狀，量處有期徒刑7
    月，已具體審酌刑法第57條各款所列關於刑罰量定之相關情
    狀，客觀上並未逾越法定刑度或濫用其裁量權限，亦無量刑
    過重之情形，核屬事實審法院量刑職權之適法行使；且被告
    上訴意旨所執前詞，均經原審於量刑時兼衡被告犯罪之動機
    、參與程度、造成被害人所受之損害及與告訴人達成和解之
    犯後態度等一切情狀，併予審酌，自無不當。又被告
　　迄今仍未賠償告訴人，有本院公務電話查詢紀錄表在卷可憑
    （見本院卷第87頁），是被告請求撤銷原判決，改判處更輕
    之刑度，自非可取。被告上訴為無理由，應予駁回。
據上論斷，應依刑事訴訟法第368條，判決如主文。
本案經檢察官林佳勳聲請簡易判決處刑，檢察官壽勤偉到庭執行
職務。
中　　華　　民　　國　　111 　年　　3 　　月　　29　　日
                  刑事第九庭    審判長法　官  潘翠雪
                                      法　官  俞秀美
                                      法　官  陳俞婷
以上正本證明與原本無異。
不得上訴。
                                      書記官  李政庭
中　　華　　民　　國　　111 　年　　3 　　月　　29　　日

附錄本判決論罪法條全文：
中華民國刑法第339條
意圖為自己或第三人不法之所有，以詐術使人將本人或第三人之
物交付者，處5年以下有期徒刑、拘役或科或併科50萬元以下罰
金。
以前項方法得財產上不法之利益或使第三人得之者，亦同。
前二項之未遂犯罰之。